臺灣高等法院刑事裁定　　　　　　　　　100年度聲字第888號
聲　請　人　臺灣高等法院檢察署檢察官
受　刑　人　吳敏誠
上列聲請人因受刑人數罪併罰有二裁判以上，聲請定其應執行之
刑（100年度執聲字第423號），本院裁定如下：
    主  文
吳敏誠因犯如附表所示各罪所處之刑，應執行有期徒刑捌年柒月
；併科罰金新臺幣貳拾萬元，罰金如易服勞役，以新臺幣壹仟元
折算壹日。
    理  由
一、按94年1月7日修正公佈，95年7月1日施行之修正後刑法第2
    條第1項規定：「行為後法律有變更者，適用行為時之法律
    。但行為後之法律有利於行為人者，適用最有利於行為人之
    法律。」是裁判確定前犯數罪，數罪均在新法施行前所犯者
    ，於新法施行後，依刑法第51條定應執行刑時，應依新法第
    2條第1項之規定，適用最有利於行為人之法律。裁判確定前
    犯數罪，其中一罪在新法施行前者，亦同（最高法院民國95
    年5月23日第8次刑事庭會議決議參照）。本件受刑人吳敏誠
    所犯如附表編號1、2所示之罪，均係於95年7月1日之前犯之
    ，而刑法第51條業於94年1月7日修正公布，並於95年7月1日
    施行，修正前刑法第51條係規定：「數罪併罰，分別宣告其
    罪之刑，依左列各款定其應執行者：」其中第5款規定：「
    宣告多數有期徒刑者，於各刑中之最長期以上，各刑合併之
    刑期以下，定其刑期。但不得逾20年。」修正後刑法第51條
    第5款規定：「宣告多數有期徒刑者，於各刑中之最長期以
    上，各刑合併之刑期以下，定其刑期。但不得逾30年。」比
    較結果，修正後刑法並非較有利於行為人，依刑法第2條第1
    項前段之規定，仍應依修正前刑法，定其應執行之刑。
二、次按行為後法律有變更，比較裁判前之法律孰為有利於行為
    人時，應就罪刑有關之一切情形，比較其全部之結果，而為
    整個之適用，不能割裂而分別適用有利益之條文，固有最高
    法院27年上字第2615號判例可資參照，但此之所謂不能割裂
    適用，係指與罪刑有關之本刑而言，不包括易刑處分，事關
    刑罰執行之易刑處分仍應分別適用最有利於行為人之法律。
    易言之，倘所處之主刑同時有徒刑、拘役易科罰金、罰金易
    服勞役之情形時，關於易科罰金、易服勞役部分應分別為新
    舊法有利不利之比較，依刑法第2條第1項從舊從輕原則定其
    易刑之折算標準（最高法院96年度臺非字第85號判決意旨參
    照）。查受刑人所犯如附表編號1至3所示之罪有罰金刑之諭
    知，依其行為時刑法第42條第2項前段及修正前罰金罰鍰提
    高標準條例第2條前段規定，應以銀元100元、200元、300元
    即新臺幣300元、600元、900元折算1日。惟95年7月1日修正
    公布施行之刑法第42條第3項前段則規定易服勞役標準為以
    新台幣1,000元、2,000元或3,000元折算1日，是比較修正前
    後之易服勞役折算標準，應以修正後之規定較有利於受刑人
    ，是本案依刑法第2條第1項後段規定，應適用現行刑法第42
    條第3項前段定其罰金刑之易服勞役折算標準。
三、末按裁判確定前犯數罪者，併合處罰，刑法第50條定有明文
    ；又數罪併罰有二裁判以上者，應依第51條之規定，定其應
    執行之刑，同法第53條復有規定。次按數罪併罰中之一罪，
    依刑法規定得易科罰金，若因與不得易科之他罪併合處罰結
    果而不得易科罰金時，原可易科部分所處之刑，自亦無庸為
    易科折算標準之記載（大法官釋字第144號解釋要旨及最高
    法院83年度台抗字第133號裁判要旨參照）。本件受刑人吳
    敏誠所犯如附表編號4所示之罪，依刑法規定雖係得易科罰
    金之案件，惟因其所犯如附表編號1、2、3所示之罪，所處
    之刑已逾有期徒刑6月，屬不得易科罰金之案件，揆諸上開
    大法官解釋意旨及最高法院判決意旨，合併定應執行刑時，
    自不得諭知易科罰金之折算標準。
四、查本案受刑人吳敏誠因違反槍砲彈藥刀械管制條例等數罪，
    經本院判處如附表所示之刑，均經分別確定在案。茲檢察官
    聲請定其應執行之刑，本院審核認聲請為正當，應定其應執
    行之刑。爰依刑事訴訟法第477條第1項，刑法第2條第1項前
    段、第53條、第42條第3項前段、第51條第7款，修正前刑法
    第51條第5款，裁定如主文。
中    華    民    國   100    年    3     月    31    日
                  刑事第七庭  審判長法  官  陳憲裕
                                    法  官  游紅桃
                                    法  官  楊智勝
以上正本證明與原本無異。
如不服本裁定，應於收受送達後五日內向本院提出抗告狀。
                                    書記官  林桂玉
中    華    民    國   100    年    4     月    6     日
附表：
 ┌───────┬───────┬───────┬───────┬───────┐
 │  編      號  │      1       │      2       │      3       │      4       │
 ├───────┼───────┼───────┼───────┼───────┤
 │  罪      名  │槍砲彈藥刀械管│槍砲彈藥刀械管│槍砲彈藥刀械管│毒品危害防制條│                │
 │              │    制條例    │    制條例    │    制條例    │      例      │
 ├───────┼───────┼───────┼───────┼───────┤
 │              │有期徒刑1年6月│有期徒刑5年6月│有期徒刑1年6月│有期徒刑3月   │
 │  宣  告  刑  │併科罰金新台幣│併科罰金新台幣│併科罰金新台幣│              │
 │              │6萬元        │12萬元       │6萬元        │              │
 ├───────┼───────┼───────┼───────┼───────┤
 │  犯 罪 日 期 │89年7月某日至8│  89年8月間   │    97年間    │95年年底某日起│
 │              │9年8月某日間  │              │              │              │
 ├───────┼───────┼───────┼───────┼───────┤
 │ 偵察機關案號 │士林地檢98年度│士林地檢98年度│士林地檢98年度│士林地檢98年度│
 │              │偵字第16773號 │偵字第16773號 │偵字第16773號 │偵字第16773號 │
 ├───┬───┼───────┼───────┼───────┼───────┤
 │      │法  院│ 臺灣高等法院 │ 臺灣高等法院 │ 臺灣高等法院 │ 臺灣高等法院 │
 │      ├───┼───────┼───────┼───────┼───────┤
 │最後事│案  號│99年度上重訴字│99年度上重訴字│99年度上重訴字│99年度上重訴字│
 │實  審│      │    第60號    │    第60號    │    第60號    │    第60號    │
 │      ├───┼───────┼───────┼───────┼───────┤
 │      │判  決│ 99年12月21日 │ 99年12月21日 │ 99年12月21日 │ 99年12月21日 │
 │      │日  期│              │              │              │              │
 ├───┼───┼───────┼───────┼───────┼───────┤
 │      │法  院│ 臺灣高等法院 │ 臺灣高等法院 │ 臺灣高等法院 │ 臺灣高等法院 │
 │      ├───┼───────┼───────┼───────┼───────┤
 │確  定│案  號│99年度上重訴字│99年度上重訴字│99年度上重訴字│99年度上重訴字│
 │判  決│      │    第60號    │    第60號    │    第60號    │    第60號    │
 │      ├───┼───────┼───────┼───────┼───────┤
 │      │判決確│ 100年1月17日 │ 100年1月17日 │ 100年1月17日 │ 99年12月21日 │
 │      │定日期│              │              │              │              │
 ├───┴───┼───────┼───────┼───────┼───────┤
 │ 附         註│              │              │              │              │
 └───────┴───────┴───────┴───────┴───────┘